最高法院刑事判決　　　　　　一○○年度台上字第五四二八號
上　訴　人　閻文正
選任辯護人　江信賢律師
　　　　　　蔡麗珠律師
　　　　　　謝凱傑律師
上列上訴人因違反公職人員選舉罷免法案件，不服台灣高等法院
台南分院中華民國一○○年八月三日第二審判決（一○○年度選
上訴字第五九七號，起訴案號：台灣台南地方法院檢察署九十九
年度選偵字第八○、一一八、一四九號），提起上訴，本院判決
如下：
    主  文
上訴駁回。
    理  由
按刑事訴訟法第三百七十七條規定，上訴於第三審法院，非以判
決違背法令為理由，不得為之。是提起第三審上訴，應以原判決
違背法令為理由，係屬法定要件。如果上訴理由書狀並未依據卷
內訴訟資料，具體指摘原判決不適用何種法則或如何適用不當，
或所指摘原判決違法情事，顯與法律規定得為第三審上訴理由之
違法情形，不相適合時，均應認其上訴為違背法律上之程式，予
以駁回。本件原判決維持第一審論處上訴人閻文正共同犯公職人
員選舉罷免法第九十九條第一項之交付賄賂罪刑之判決（處有期
徒刑四年六月，褫奪公權五年及相關沒收之宣告），駁回其在第
二審之上訴。已詳敘認定犯罪事實之依據及憑以認定之理由，並
對上訴人否認犯罪之辯詞，如何不足採信，均依據卷內資料予以
指駁說明，從形式上觀察，並無任何違背法令之處。
上訴人上訴意旨略稱：本件相關重要犯罪事實，除已邀獲緩刑寬
典之共同被告張裕榮一人之自白、供述外，全無任何補強證據；
而證人呂素珍、黃王進金、楊清吉等人亦均未證稱伊曾向其等買
票，共同被告林進傳更否認有收受張裕榮所交付之賄款等情，是
原判決僅憑張裕榮之供述即認定伊之犯行，顯有判決理由欠備及
調查未盡之違法。又張裕榮曾一再對外釋放伊當選無效之訊息，
難認其二人毫無怨隙，且張裕榮所為之供述亦與證人呂素珍之證
詞多所齟齬，原判決未予究明，徒謂共同被告張裕榮之證述具有
高度可信性，並據以認定伊之犯行，自有違誤云云。
惟查：證據之取捨及其證明力之判斷與事實之認定，俱屬事實審
法院自由判斷裁量之職權，此項自由判斷職權之行使，倘不違背
客觀存在之經驗法則及論理法則，即難任憑己意，指摘為違法，
而據為第三審上訴之適法理由。且法院憑以認定犯罪事實之證據
，並不悉以直接證據為限，即綜合各種直接、間接證據，本於推
理作用，為其認定犯罪事實之基礎，並非法所不許。原判決依憑
共同被告張裕榮之指證，證人呂素珍、黃王進金、楊清吉等人之
證言，及戶役政資料、扣押物品目錄表等證據資料調查之結果，
綜合研判，認定上訴人為台南市北區大仁里里長，亦係合併後台
南市第一屆第十一選區市議員候選人黃郁文之樁腳，其為謀助黃
郁文順利當選，乃委由該里第十鄰鄰長張裕榮（已判決應執行有
期徒刑一年八月，褫奪公權四年，緩刑四年確定），接續向該里
呂素珍、林進傳、楊清吉、黃王進金等鄰長統計可行賄之總票數
後，復由上訴人按每票新台幣（下同）五百元之價格計算，交付
賄選金額共計一萬一千五百元（含張裕榮本身之一票）予張裕榮
，責由張裕榮發放予呂素珍等人，確有共同交付賄賂之故意及犯
行。非僅憑上開共同被告張裕榮之供述為認定犯罪事實之唯一證
據；並敘明張裕榮於偵、審時均明確證稱：「在本屆市議員選舉
，確有幫黃郁文買票，但買票的錢是閻文正交給我的」、「是閻
文正叫我詢問跟我比較好之鄰長家裡有投票權人數，問完後再跟
閻文正講，閻文正之後才會拿錢給我」、「閻文正是到我住處跟
我講的，叫我問一下各鄰鄰長家裡之票數，叫他們支持黃郁文，
閻文正有說每票五百元」等語（見選偵字第八○號卷第八至九頁
、第十三至十四頁；第一審卷第七一頁），始終一致，復與證人
呂素珍、黃王進金、楊清吉等人所證：張裕榮有向其等行賄，以
每票五百元之代價，合計其等家中有投票權人數後支付，並要其
等在本屆市議員選舉中投票支持黃郁文等情（見選偵字第八○號
卷第四二、四六、五七、五九、六九、七二頁），互核相符；且
張裕榮平日即負責大仁里內各鄰長間聯繫事宜，受上訴人相當之
信賴，而本件受賄者既均屬大仁里之鄰長，故由張裕榮出面行賄
，合乎常理；上訴人更自承與張裕榮素無恩怨（見第一審聲羈字
卷第八頁），張裕榮兩度住院開刀時，亦均由上訴人陪同照料，
兩人關係甚密（見選偵字第八○號卷第十二頁），衡情亦難認張
裕榮之指證係誣陷之詞。所為證據之取捨及判斷，無違經驗法則
及論理法則，亦無所指判決理由欠備及調查未盡之違法。至於張
裕榮向呂素珍買票行賄前，是否曾自林進傳之住家內走出？林進
傳當時是否同在現場等枝節問題，張裕榮與呂素珍間之陳述雖有
所出入，然究於判決結果無生影響，尤難執為上訴第三審之適法
理由。上訴意旨，對於原判決究竟如何違背法令，並未依據卷內
資料為具體之指摘，仍執前詞，再為事實上之爭辯，並對原審採
證認事之職權行使，任意指摘，難謂已符合首揭法定上訴要件，
其上訴違背法律上之程式，應予駁回。
據上論結，應依刑事訴訟法第三百九十五條前段，判決如主文。
中    華    民    國  一○○  年    十    月    五    日
                      最高法院刑事第六庭
                          審判長法官  花  滿  堂  
                                法官  洪  昌  宏  
                                法官  徐  昌  錦  
                                法官  王  聰  明  
                                法官  張  祺  祥  
本件正本證明與原本無異
                                      書  記  官  
中    華    民    國  一○○  年    十    月    七    日
                                                      v